臺灣高等法院刑事判決　　　　　　　100年度交上易字第232號
上　訴　人
即　被　告　江民義
上列上訴人因過失傷害案件，不服臺灣臺北地方法院100年度交
易字第117號，中華民國100年6月30日第一審判決（起訴案號：
臺灣臺北地方法院檢察署100年度偵字第2393號），提起上訴，
本院判決如下：
    主  文
上訴駁回。
江民義緩刑貳年。
    事  實
一、江民義於民國99年7月20日上午，騎乘車號CU8—673號重型
    機車，沿臺北市中山區○○○路由南往北方向行駛，於同日
    上午7時45分許，途經新生北路與長春路口時，本應注意車
    前狀況，隨時採取必要之安全措施，而依當時為日間有自然
    光線之晴天、柏油路面乾燥無缺陷、亦無障礙物、視距良好
    等情形，並無不能注意之情事，竟疏未注意車前狀況，致撞
    及行駛在前之林宏謙所騎乘之車號109—CVJ號重型機車，林
    宏謙因而人車倒地，受有臉部裂傷（3公分乘以2公分乘以0.
    5公分）等傷害，江民義所駕駛之上開機車並繼續衝撞在該
    路口由東往西方向之機車待轉區內停等紅燈之楊雪玢所騎乘
    之車號DZA—397號輕型機車，致楊雪玢人車倒地，其腳部亦
    因而受傷（此部分未據告訴）。嗣經路人報警，雖未報明肇
    事者姓名，惟警員前往現場處理時，江民義在場並承認為肇
    事者而自首。
二、案經臺北市政府警察局中山分局報請臺灣臺北地方法院檢察
    署檢察官偵查起訴。
    理  由
一、證據能力部分：
(一)按被告以外之人於審判外之言詞或書面陳述，除法律有規定
    者外，不得作為證據。被告以外之人於檢察事務官、司法警
    察官或司法警察調查中所為之陳述，與審判中不符時，其先
    前之陳述具有較可信之特別情況，且為證明犯罪事實存否所
    必要者，得為證據。刑事訴訟法第159條第1項、第159條之2
    定有明文。查證人即告訴人林宏謙於警詢時之陳述，屬被告
    以外之人於審判外之陳述，其於原審時，業經依法傳訊到庭
    而為陳述，並由檢察官、上訴人即被告及其辯護人對之行使
    詰問權，其於警詢時所為之陳述，與審判中不符部分，查無
    其先前之陳述具有較可信之特別情況，被告於原審時並爭執
    其證據能力（見原審卷第23頁），是揆諸首揭說明，證人林
    宏謙於警詢時之陳述，無證據能力。
(二)按被告以外之人於偵查中向檢察官所為之陳述，除顯有不可
    信之情況者外，得為證據，刑事訴訟法第159條之1第2項定
    有明文。查證人林宏謙於偵查中，係以告訴人身分接受檢察
    官訊問，其於原審時，並均經以證人身分傳訊到庭作證，進
    行交互詰問，予以被告對質詰問之機會，保障其訴訟上之權
    利，本院審理時，並再提示渠等上開偵訊時之筆錄及告以要
    旨，由檢察官、被告依法辯論，完足證據調查之程序，是證
    人林宏謙於偵查時之陳述，均具有證據能力並得採為證據。
    被告於原審時爭執林宏謙偵查時證言之證據能力（見原審卷
    第23頁），並無理由。
(三)按被告以外之人於審判外之陳述，雖不符同法第159條之1至
    第159條之4之規定，但經當事人於審判程序同意作為證據，
    法院審酌該言詞陳述或書面陳述作成時之情況，認為適當者
    ，亦得為證據；當事人、代理人或辯護人於法院調查證據時
    ，知有第159條第1項不得為證據之情形，而未於言詞辯論終
    結前聲明異議者，視為有前項之同意。刑事訴訟法第159條
    之5有明文規定。本案其餘所引用之被告以外之人於審判外
    之陳述，雖為傳聞證據，惟檢察官及被告於原審及本院審理
    中並未爭執該等陳述之證據能力，且迄至言詞辯論終結前亦
    未再聲明異議，本院審酌上開證據資料製作時之情況，尚查
    無違法不當及證明力明顯過低之瑕疵，亦認為以之作為證據
    應屬適當，故揆諸前開法律規定與說明，爰逕依刑事訴訟法
    第159條之5規定，認前揭證據資料有證據能力。
二、上揭事實，業據被告江民義於本院審理時供認不諱，核與證
    人即告訴人林宏謙於偵查（見偵字卷第40頁）及原審（見原
    審卷第34頁背面至35頁）時之指證相符，並經證人即在場目
    擊之人楊雪玢、證人即到場處理員警呂佳於於原審時證述
    綦詳（見原審卷第32至35頁），並有道路交通事故現場圖、
    補充資料表、調查報告表及現場照片附卷可稽（見偵字卷第
    11至13、15至24頁），告訴人林宏謙因本件車禍事故受有臉
    部裂傷（3公分乘以2公分乘以0.5公分）等傷害，且該傷害
    與被告之過失間有相當因果關係等情，亦有馬偕紀念醫院乙
    種診斷證明書1件在卷可稽（見偵字卷第7頁），堪認被告自
    白與事實相符。且本件車禍事故，經本院送請臺北市車輛行
    車事故鑑定委員會鑑定結果，亦認被告騎乘重型機車未注意
    車前狀況，為肇事原因，有該委員會鑑定意見書1件在卷可
    稽。被告犯行事證明確，洵堪認定。
三、核被告林宏謙所為，係犯刑法第284條第1項前段之過失傷害
    罪。其於肇事時，雖係持逾期之駕駛執照駕車（見原審卷第
    58、60頁），惟駕駛執照逾期，僅係駕駛人應換證並受行政
    處罰之問題，因無需經過新的考驗程序，尚不能認其駕駛能
    力因駕駛執照之逾期未換證而喪失，是被告持逾期之駕駛執
    照駕駛機車，與無照駕駛仍屬有別，尚非道路交通管理處罰
    條例第86條第1項規定之「無駕駛執照」駕車，併此敘明。
    又被告肇事後經路人報警，雖未報明肇事者姓名，然警員前
    往現場處理時，被告在場並承認為肇事者，此有卷附道路交
    通事故調查報告表、臺北市政府警察局中山分局交通分隊道
    路交通事故補充資料表附卷可憑（見偵字卷第11、13頁），
    係對於未發覺之犯罪，表示願接受裁判之意，依刑法第62條
    前段自首之規定，減輕其刑。
四、原審因適用刑法第284條第1項前段、第62條前段、第41條第
    1項前段，刑法施行法第1條之1，審酌被告騎乘重型機車，
    未注意車前狀況，終致肇事，危害告訴人之身體，其過失程
    度雖非嚴重，告訴人所受傷害亦非嚴鉅，且被告無前科，素
    行尚佳，然迄未賠償告訴人所受損害等一切情狀，量處被告
    拘役50日，並諭知易科罰金之折算標準。經核其認事用法並
    無違誤，量刑亦稱妥適。被告具狀提起上訴，否認犯行，然
    至本院審理時，已表明捨棄全部上訴狀所載之上訴理由，坦
    承過失傷害犯行等語（見本院100年11月9日審判筆錄第2頁
    ），是其上訴並無理由，應予駁回。末查，被告前未曾因故
    意犯罪受有期徒刑以上刑之宣告，有本院被告前案紀錄表1
    件在卷可稽，其因一時疏忽而觸犯本件犯行，其於本院審理
    時，已與告訴人成立和解，賠償告訴人之損害，有和解書1
    件附卷可稽，已見悔意，被告經此偵審程序並科刑之判決後
    ，當知警惕，信無再犯之虞，因認被告所受刑之宣告以暫不
    執行為適當，爰併予宣告緩刑2年，以勵自新。
據上論斷，應依刑事訴訟法第368條、刑法第74條第1項第1款，
判決如主文。
本案經檢察官許仲瑩到庭執行職務。
中    華    民    國   100    年    11    月    30    日
                  刑事第五庭  審判長法  官  王敏慧
                                    法  官  劉秉鑫
                                    法  官  白光華
以上正本證明與原本無異。
不得上訴。
                                    書記官  廖鴻勳
中    華    民    國   100    年    11    月    30    日
附錄：本案論罪科刑法條全文
中華民國刑法第284條第1項
因過失傷害人者，處6月以下有期徒刑、拘役或5百元以下罰金，
致重傷者，處1年以下有期徒刑、拘役或5百元以下罰金。